臺灣高等法院臺南分院刑事判決
111年度上易字第203號
上  訴  人  
即  被  告  劉俊顯
上列上訴人因竊盜案件，不服臺灣雲林地方法院110年度易字第7
30號中華民國111年3月10日第一審判決（起訴案號：臺灣雲林地
方檢察署110年度偵字第6766號），提起上訴，本院判決如下：
    主  文
原判決撤銷。
劉俊顯犯竊盜罪，處罰金新臺幣貳仟元，如易服勞役，以新臺幣
壹仟元折算壹日。
未扣案犯罪所得新臺幣拾元，沒收之，於全部或一部不能沒收或
不宜執行沒收時，追徵其價額。
    事  實
一、劉俊顯於民國107年5月5日起向蕭佑龍承租位在雲林縣○○市○
    ○路000號○○○娃娃機店之夾娃娃機臺數臺，因此得知蕭佑龍
    每周約何時會前往○○○娃娃機店，竟意圖為自己不法之所有
    ，基於竊盜之犯意，於110年2月27日晚間22時12分許，趁蕭
    佑龍未在店內之機會，先至○○○娃娃機店倉庫關閉店內監視
    器電源後，以娃娃機臺通用之鑰匙，開啟非其承租之蕭佑龍
    所有娃娃機臺(下稱本案機臺)，取出原先之零錢軌道，裝入
    自備之零錢盒，使顧客消費時投入之硬幣因此未能循機臺設
    計之孔道軌道滑入娃娃機內原有之集錢盒，而中途即落入劉
    俊顯之零錢盒內，以此方式攔截消費者消費時投入之硬幣。
    再於同年3月1日下午1時55分許，趁蕭佑龍未在店內之機會
    ，至店內倉庫關閉店內監視器電源後，以通用鑰匙開啟本案
    機臺，取出2月27日預放之零錢盒及其內零錢，竊取零錢新
    臺幣(下同)10元得手，再將原先之零錢軌道放回，並以鑰匙
    打開本案機臺電腦IC板按操作按扭，在機臺螢幕操作界面選
    擇「清當前幣」，重設投幣數目以掩飾竊盜犯行。因蕭佑龍
    事前已開始懷疑劉俊顯，遂在本案機臺旁另設置側錄監視器
    蒐證，將上開過程全數錄影後，報警處理而查悉上情。
二、案經蕭佑龍訴由雲林縣警察局斗六分局報告臺灣雲林地方檢
    察署檢察官偵查起訴。　　
    理  由
壹、程序部分：
一、按110年6月16日修正公布、同年月18日施行之刑事訴訟法第
    348條第1、2項規定「上訴得對於判決之一部為之。對於判
    決之一部上訴者，其有關係之部分，視為亦已上訴。但有關
    係之部分為無罪、免訴或不受理者，不在此限。」，且依其
    立法理由：本項但書所稱「無罪、免訴或不受理者」，並不
    以在主文內諭知者為限，即第一審判決就有關係之部分於理
    由內說明不另為無罪、免訴或不受理之諭知者，亦屬之。查
    本案係於上開規定修正施行後之111年4月20日始繫屬於本院
    ，此有臺灣雲林地方法院111年4月12日雲院宜刑行決110易7
    30字第1110003599號函上所蓋本院收文戳章（見本院卷第3
    頁）存卷可稽，是本案上訴之效力及其範圍，應依現行刑事
    訴訟法第348條規定判斷。經查，本案檢察官並未提起上訴
    ，僅上訴人即被告（下稱被告）劉俊顯就原審判決有罪部分
    提起上訴，就原審不另為無罪諭知部分並未提起上訴，此有
    被告之刑事上訴理由狀在卷可參（見本院卷第7頁），且被
    告於本院準備程序時亦稱：「我只針對有罪的部分上訴」等
    語（見本院卷第44頁），則依現行刑事訴訟法第348條第2項
    但書規定，原判決關於不另為無罪諭知部分，不在本院審理
    範圍，合先敘明。
二、證據能力部分：
    按被告以外之人於審判外之陳述雖不符刑事訴訟法第159 條
    之1 至之4 等4 條之規定，而經當事人於審判程序同意作為
    證據，法院審酌該言詞陳述或書面陳述作成時之情況，認為
    適當者，亦得為證據；當事人、代理人或辯護人於法院調查
    證據時，知有刑事訴訟法第159 條第1 項不得為證據之情形
    ，而未於言詞辯論終結前聲明異議者，視為有前項之同意，
    同法第159 條之5 定有明文。立法意旨在於傳聞證據未經當
    事人之反對詰問予以核實，原則上先予排除；惟若當事人已
    放棄反對詰問權，於審判程序中表明同意該等傳聞證據可作
    為證據；或於言詞辯論終結前未聲明異議，基於尊重當事人
    對傳聞證據之處分權，及證據資料愈豐富，愈有助於真實發
    見之理念，且強化言詞辯論主義，使訴訟程序得以順暢進行
    ，上開傳聞證據亦均具有證據能力。查，本判決所引用具傳
    聞性質之各項證據資料，檢察官、被告於本院準備程序及審
    理時均表示同意列為本案證據（見本院卷第47-48、87-88頁
    ），且經本院於審判期日依法踐行調查證據程序，檢察官、
    被告於本院言詞辯論終結前均未表示異議，本院審酌該等具
    有傳聞證據性質之證據，其取得過程並無瑕疵或任何不適當
    之情況，應無不宜作為證據之情事，認以之作為本案之證據
    ，應屬適當，依刑事訴訟法第159 條之5 之規定，自得作為
    證據。
貳、實體部分：
一、訊據被告固不否認自107年5月5日起向告訴人蕭佑龍承租○○○
    娃娃機店之機臺，且其有開啟告訴人所有本案機臺之事實，
    惟矢口否認有何竊盜之犯行，其於本院審理時辯稱：告訴人
    提供的監視器畫面有伊開啟本案機臺的紀錄，然時間是否係
    110年2月27日晚間22時12分許、3月1日下午1時55分許，伊
    有存疑，因為監視器的時間可以更改，無法證明該監視器顯
    示之時間，即是本件案發的時間云云；另其於原審審理時辯
    稱：伊於110年2月27日晚間22時12分許、3月1日下午1時55
    分許有前往○○○娃娃機店，但並無關掉店內監視器之行為，
    可能係伊為了搬倉庫內的物品，不小心碰到監視器的線路；
    伊有於事實欄所載之時間打開本案機臺，然伊係為了檢修該
    機臺的按鍵、搖桿；又伊拆解搖桿底座有4顆螺帽，維修空
    間狹小、螺帽也太小，可能會掉到機臺下方空間，所以伊才
    將綠色盒子放進本案機臺，以盛接螺絲帽，並不是為了竊取
    客人投入本案機臺的現金云云。
二、惟查：
  ㈠被告自107年5月5日起向告訴人承租○○○娃娃機店之機臺，且
    於110年2月27日晚間10時12分許、同年3月1日下午1時55分
    許到○○○娃娃機店，並開啟本案機臺之事實，業經證人即告
    訴人蕭佑龍於警詢及偵訊時證述在卷(見110年度偵字第6766
    號卷《下稱偵卷》第8頁-第9頁反面、第42、43頁)，且為被告
    所不爭執(見原審卷第26、29、30頁)，並有監視器畫面擷圖
    、告訴人與被告對話紀錄擷圖暨租賃契約（見偵卷第11-12
    、19、20、59-60頁）在卷可稽，此部分事實，首堪認定。
　㈡證人即告訴人蕭佑龍歷次證述如下：
　⒈於警詢時陳稱：我開立○○○娃娃機店，被告向我承租店內機臺
    已經3年。我調閱110年2月27日晚間10時12分店內監視器，
    發現被告抵達店內時，先進入倉庫將監視器總電源關閉讓錄
    影暫停，等約莫過3分鐘後監視器電源重啟時，他就已經在
    門口準備離開了。於是我再調閱機臺上另外安裝的隱藏攝影
    鏡頭，發現被告以通用鑰匙打開本案機臺的中控鎖，接著以
    零錢盒替換投幣孔道，使顧客消費時所投的零錢都聚集在零
    錢盒內，等我要去店內收錢的前一天，再將零錢盒換回原本
    的投幣孔道，藉此竊取我機臺內本該有的營業收入，接著再
    將機臺IC板拉出後按操作鈕，機臺螢幕上就會顯示操作介面
    ，選擇「清當前幣」選項可重置投幣數，使我長久以來不曾
    察覺有異。監視器主機放置於倉庫中，被告有倉庫的鑰匙可
    以自由進出。被告擁有之機臺中控鎖鑰匙編號與我的本案機
    臺鎖頭編號相同，他可直接開啟本案機臺中控鎖，機臺IC板
    也有上鎖，我有給被告機臺IC板的鑰匙，只要是同一機型，
    就可以同樣的鑰匙開啟同一家廠商機臺的IC板。且被告知道
    我平時只有禮拜三與禮拜六晚上會去店內整理店內事務，所
    以他會在前一天將機臺回復原狀等語(見偵卷第8頁-第9頁反
    面)。
　⒉於偵訊時證稱：被告也有到附近機臺店承租機臺，那些機臺
    主發現他們的監視器常有斷訊的情形，顯然有人將監視器關
    掉，要我注意，我才會另行裝設監視器。我發現我店內監視
    器有空白的時段，時間無法銜接，監視器是擺放在桌面上，
    身體不可能去碰觸到，顯然是被刻意關掉電源。我另外裝設
    監視器蒐證，有錄到被告將本案機臺之箱盒，換成自己的零
    錢箱盒。我沒有請被告幫我將零錢拿走或更換零錢箱。而且
    搖桿故障要更換零件，有時重新開機就會自動修復，這些都
    不可能會碰到零錢箱，2者的位置不同等語(見偵卷第42、43
    頁)。
　⒊於原審審理時證稱：○○○娃娃機店面由我承租，裡面大概有20
    臺娃娃機，機臺所有權人是我，承租機臺者1個機臺每月付
    我2,500元租金，被告承租7、8臺，案發時還有另2位承租人
    ，剩下10多臺是我自己經營。案發前1、2個月我就覺得怪怪
    的，發現出貨量跟錢收起來不太一樣，後來我們隔壁另一間
    娃娃機店，被告也有承租，發現他的行為比較異常，有時候
    會去關整間店的總電源，機臺主跟我聯絡，說發現他有怪異
    行為叫我多加注意，我才另外裝1個側錄監視器。我從側錄
    監視器看到被告打開我的機臺，把軌道拿掉，放1個零錢盒
    進去，攔截我期間的營業額，然後再把盒子取出來，把軌道
    放回去，他在我收錢之前把投幣數歸零。他在做這件事情的
    時候有關掉店內的監視器，另外店內監視器從110年2月27日
    晚間之後到3月1日下午前這段期間沒有異常狀況。被告的行
    為不是維修，他拿的物品與機臺無關，開啟的位置也不是維
    修的地方，維修也不可能在1至3秒就完成，而且他是在機臺
    看起來正常的狀況下做這個動作，完全沒有確認機臺有無損
    壞、有無恢復正常。被告會幫我補貨，但也不會開到零錢軌
    道的地方，我也不會請被告幫我收我機臺的零錢等語(見原
    審卷第81-96頁)。       
　㈢經原審勘驗○○○娃娃機店內監視器與告訴人設置側錄監視器影
    像結果，於110年2月27日，店內監視器拍攝到被告於22：11
    ：54進入倉庫，於22：12：01店內監視器畫面停頓，自22：
    14：03始繼續錄影，而側錄監視器於22：12：07至22：12：
    14，被告手持鑰匙開啟本案機臺零錢入口櫃，取出原本機臺
    內之盒狀物(即零錢軌道)，再放入裡層為綠色的零錢盒後將
    機臺零錢入口櫃鎖上。另於110年3月1日，店內監視器拍攝
    到被告於13：55：15進入倉庫，於13：55：26店內監視器畫
    面停頓，自13：59：59始繼續錄影，而側錄監視器於13：56
    ：19至13：56：35，被告手持鑰匙開啟本案機臺零錢入口櫃
    ，取出裡層為綠色的零錢盒，之後做出放入動作後將機臺零
    錢入口櫃鎖上等情，有原審勘驗筆錄及監視器畫面截圖在卷
    可憑(見原審卷第32-36、39-48頁)。
  ㈣告訴人歷次證述就被告如何竊取本案機臺內零錢之手法、過
    程前後相符，參以告訴人與被告除了第1年簽訂書面契約外
    ，嗣後均是口頭續約，業經被告及告訴人陳明在卷(見原審
    卷第27、90頁)，足認2人間具有一定信任關係，告訴人並無
    刻意設詞誣陷被告之動機存在。且上開勘驗監視器影像結果
    ，被告於上開時間開啟、關閉本案機臺零錢入口櫃之過程中
    ，店內監視器主機均有暫時停止錄影、之後又開始錄影之情
    形，而當時店內只有被告一人，足以佐證告訴人證稱被告於
    案發前先關掉店內監視器主機電源使店內監視器停止錄影，
    藉此空檔開啟本案機臺零錢入口櫃，放入自備零錢盒與取出
    自備零錢盒，以此方式竊取顧客所投零錢等情，應屬可信。
　㈤又告訴人提出110年2月27日晚間22時12分許起至同年3月1日
    下午2時許之監視器錄影畫面，發現案發現場於110年2月28
    日晚上9時50分43秒至9時50分57秒時，有1名客人在本案機
    臺投幣把玩1次乙情，有本院勘驗筆錄及監視器錄影畫面截
    圖存卷足按（見本院卷第88、99-104頁），可見在被告放置
    綠色盒子於本案機臺內之時期，僅有1名顧客投幣10元（被
    告自承每投幣1次是10元，見本院卷第89頁）把玩本案機臺1
    次無訛。
　㈥被告雖以前詞置辯，惟查：
　⒈被告辯稱店內監視器停止錄影是係監視器異常所致云云，惟
    本案店內監視器於110年2月27日、3月1日2次停止錄影前，
    被告都有進入放置監視器主機之倉庫，且被告放置自備零錢
    盒、取出自備零錢盒之時間，均在店內監視器停止錄影期間
    ，若無人為關閉、開啟店內監視器主機電源，當無可能如此
    ，可見店內監視器停止錄影乙事，確係被告所為。
　⒉被告辯稱其開啟本案機臺、放置綠色盒子係為了避免其維修
    機臺過程中螺帽掉落找不到云云，惟依側錄監視器影像，其
    僅單純拿出原先零錢軌道放入自備綠色零錢盒，與取回綠色
    零錢盒及放回零錢軌道之動作，並無維修、拆除螺帽、測試
    系統是否正常之舉動，是其此部分辯解尚難採信。
　⒊再被告辯稱其可逕自打開機臺最下方零錢箱拿零錢就好，放
    置零錢盒攔截是多此一舉云云，惟放置零錢盒可於短時間內
    拿走整盒零錢，再將機臺IC板拉出後按操作鈕，由機臺螢幕
    上顯示之操作介面選擇「清當前幣」即可將投幣數歸零，掩
    飾其有攔截部分零錢之事實；若採取從零錢箱拿零錢之方式
    ，欲掩飾犯行，還要先確認投幣數是多少，拿取相對應之硬
    幣數量再將投幣數歸零，自較上開方式費時。況且，被告採
    取何種方式偷竊，與其是否有為竊盜犯行根本無關，被告如
    此辯解洵無可採。
　⒋另被告稱告訴人提供的監視器的時間可以更改，無法證明該
    監視器顯示之時間，即是本件案發的時間云云，惟查，被告
    自警詢、偵訊迄原審時，均有查看或勘驗告訴人提供之監視
    器錄影畫面，當時被告對監視器顯示之時間均無意見，此有
    該等筆錄在卷可按，則被告遲至本案審理時始爭執該監視器
    的時間可能更改，難認有據，況本案並無證據證明告訴人有
    更改監視器的時間，是被告此部分之辯解，核屬無據。　　
　㈦綜上所述，被告所辯顯屬事後卸責之詞，不足採信。本案事
    證明確，被告犯行堪以認定，應依法論科。     
三、核被告所為，係犯刑法第320條第1項之竊盜罪。
四、原審認被告罪證明確，予以論罪科刑，固非無見。然查：按
    量刑之輕重，固屬事實審法院得依職權自由裁量之事項，惟
    仍應受比例原則及公平原則之限制，以符罪刑相當之原則，
    否則其判決即非適法。查被告所竊取之金錢僅10元，已如前
    述，犯罪所得甚微，且被告係竊取客人投入夾娃娃機內之財
    物，其犯罪手段惡性尚低，原審量處拘役50日，量刑顯然過
    重，有失比例原則、公平原則。被告上訴否認犯行，雖無理
    由，然原審判決既有上開可議之處，即應由本院撤銷改判。
    爰審酌被告不思循正當方式賺取所需，反以上開方式竊取他
    人財物，所為不該。另考量被告犯後始終未反省己過，亦未
    與告訴人達成和解賠償告訴人損失，再參酌被告所竊取之數
    額，與被告前科素行，有臺灣高等法院被告前案紀錄表在卷
    可參，及被告自陳專科畢業之智識程度，目前承租娃娃機臺
    維生，月收入3萬多元，離婚、育有1名未成年子女之家庭生
    活狀況等一切情狀，量處如主文第二項所示之刑，並諭知易
    服勞役之折算標準。
五、沒收之說明：
　　本件被告竊取之金額為10元，業如前述，並未發還告訴人，
    應依刑法第38條之1 第1 項前段、第3 項之規定宣告沒收之
    ，於全部或一部不能沒收或不宜執行沒收時，追徵其價額。
據上論結，應依刑事訴訟法第369條第1項前段、第364條、第299
條第1項前段（僅引程序法），判決如主文。
本案經檢察官莊珂惠提起公訴，檢察官葉耿旭到庭執行職務。
中　　華　　民　　國　　111 　年　　7 　　月　　26　　日
                  刑事第三庭    審判長法  官  陳連發
                                      法  官  洪榮家   
                                      法  官  何秀燕
以上正本證明與原本無異。
不得上訴。
　　　　　　　　　　　　　　　　　　　書記官  翁心欣
中　　華　　民　　國　　111 　年　　7 　　月　　26　　日

附錄本案論罪科刑法條：
中華民國刑法第320條
意圖為自己或第三人不法之所有，而竊取他人之動產者，為竊盜
罪，處5年以下有期徒刑、拘役或50萬元以下罰金。
意圖為自己或第三人不法之利益，而竊佔他人之不動產者，依前
項之規定處斷。
前二項之未遂犯罰之。